【裁判字號】    99,審簡,4179
【裁判日期】    991230
【裁判案由】    詐欺
【裁判全文】
臺灣高雄地方法院刑事簡易判決        99年度審簡字第4179號
公  訴  人  臺灣高雄地方法院檢察署檢察官
被      告  黃炳騰
            李  薇
上列被告因詐欺案件，經檢察官提起公訴（99年度偵字第20076
號、第20234 號、第22640 號、第22830 號、第31229 號），被
告自白犯罪，本院合議庭認宜以簡易判決處刑（99年度審易字第
4835號），爰不經通常審理程序，裁定由受命法官獨任逕以簡易
判決處刑如下：
    主  文
黃炳騰幫助犯詐欺取財罪，處拘役肆拾日，如易科罰金，以新臺
幣壹仟元折算壹日。
李薇幫助犯詐欺取財罪，處拘役伍拾日，如易科罰金，以新臺幣
壹仟元折算壹日。
    事實及理由
一、犯罪事實：
    黃炳騰、李薇2 人均可預見一般取得他人金融帳戶使用之行
    徑，常與財產犯罪所需有密切之關聯，可能係為掩飾不法犯
    行，避免有偵查犯罪權限之執法人員循線查緝，以確保犯罪
    所得之不法利益，並掩人耳目，竟仍以縱有人以其等提供之
    金融帳戶實施詐欺取財犯行，亦不違背其本意之幫助犯意，
    於民國99年3 月12日下午5 時許，經黃炳騰之同意，由李薇
    在高雄市苓雅區○○○路與中華四路交岔口附近之「7-ELEV
    EN」便利商店前，將黃炳騰所有華南商業銀行股份有限公司
    新市分行帳號000-000000000000號帳戶（下稱系爭帳戶）之
    存摺、提款卡及密碼等物，交予真實姓名、年籍均不詳自稱
    「林經理」所派來之成年人，以供「林經理」及其等所屬詐
    騙集團使用。俟該詐騙集團取得黃炳騰之前揭帳戶後，即於
    不詳時間，分別在：
  (一)雅虎奇摩拍賣網站上，以「ginnacwj」名義刊登販售「37吋
    液晶電視、售價15,880元」之拍賣訊息，致於99年3 月14日
    上午10時許，在位於臺北縣三峽鎮○○路6 號2 樓住處上網
    瀏覽之林建廷不疑有他而陷於錯誤，隨即下標訂購，並於同
    日中午12時許，至臺北縣三峽鎮○○街83號「土地銀行三峽
    分行」之自動櫃員機前，以匯款轉帳之方式，將上開款項匯
    入系爭帳戶內。嗣因林建廷始終未收到前開所訂購之液晶電
    視，查覺有異報警處理，而查知上情。
  (二)露天拍賣網站上，刊登販售二手手機（廠牌：SHARP、型號
    ：T91、顏色：黑色）之拍賣訊息，致於99年3月14日15時43
    分許，在位於桃園縣龜山鄉○○村○○○路27號3樓居處上
    網瀏覽之張美香之子不疑有他而陷於錯誤，隨即依該詐騙集
    團指示與指定之網路即時通（MSN帳號：freedomdf）聯繫並
    約定成交價格後，旋即由張美香至桃園縣龜山鄉大崗村大湖
    56-1號「龜山大崗郵局」之自動櫃員機前，以匯款轉帳之方
    式，將新臺幣（下同）8,600 元匯入系爭帳戶內。嗣因張美
    香及其子均始終未收到前開訂購之二手手機，查覺有異報警
    處理，始知上情。
  (三)雅虎奇摩拍賣網站上，以「r375922、林怡君」名義刊登販
    售「包大人-全功能可重複黏貼成人紙尿褲大號（L～XL）」
    、「貝恩 Bubchen 柔濕巾濕紙巾一箱24包」等拍賣訊息，
    致於99年3 月14日下午4 時14分許，上網瀏覽之謝采穎不疑
    有他而陷於錯誤，旋即下標訂購，且隨即接獲得標訊息並告
    知匯款帳號，謝采穎遂於翌（15）日凌晨1 時10分許，以網
    路匯款轉帳之方式，將2,000 元匯入系爭帳戶內。嗣因謝采
    穎始終未收到上開訂購之紙尿褲及濕紙巾等物，查覺有異報
    警處理，始知上情。
  (四)雅虎奇摩拍賣網站上，以「monkey7081」名義刊登販售「綺
    珊小鋪─◇─PHILIPS飛利浦 沙龍級奈米電氣石溫控電捲棒
    」之拍賣訊息，致於99年3 月14日下午4 時37分許，在臺中
    市○區○○○路367 之6 號1 樓居處上網瀏覽之徐英萍不疑
    有他而陷於錯誤，隨即下標訂購，並於當日18時33分許，以
    網路匯款轉帳之方式，將1,400 元匯入系爭帳戶內。嗣因徐
    英萍始終未收到上開訂購之電捲棒，查覺有異報警處理，始
    知上情。
  (五)雅虎奇摩拍賣網站上，以「metro_implant 」名義刊登販售
    「ASUS 1000H 10 吋大螢幕EeePC 160G硬碟Win XP eeepc迷
    你筆電」之拍賣訊息，嗣於99年3 月14日下午5 時許，上網
    瀏覽之潘世嫻先與之以網路即時通（MSN ）聯繫後，該詐騙
    集團再以只要匯款完畢即會寄出物品云云，致潘世嫻不疑有
    他而陷於錯誤，隨即於同日時下午6 時35分許，至臺北市○
    ○區○○路4 段808 號之1 「7-ELEVEN」便利超商內之自動
    櫃員機前，以匯款轉帳之方式，將4,000 元匯入系爭帳戶內
    。嗣因潘世嫻接獲告知該帳號已停權之電子郵件後，即未能
    再與該詐騙集團聯繫，查覺有異報警處理，始知上情。
  (六)雅虎奇摩拍賣網站上，刊登販售牛仔褲之拍賣訊息，致於99
    年3 月14日下午7 時許，在位於臺南市○區○○路122 號住
    處上網瀏覽之陳楷旻不疑有他而陷於錯誤，隨即與該詐騙集
    團之網路即時通（MSN ）進行聯繫，並達成以8,300 元價格
    成交之合意，旋即於當日20時34分許，至臺南市○區○○街
    1 段167 號「臺南虎尾寮郵局」之自動櫃員機前，以匯款轉
    帳之方式，由友人李侑誠中華郵政帳號0000000-0000000 號
    帳戶，先將3,000 元訂金匯入系爭帳戶內。嗣因陳楷旻始終
    未收到上開訂購之牛仔褲，查覺有異報警處理，始知上情。
  (七)露天拍賣網站上，以「cc700202」名義刊登「* 全新*Sony
    Ericsson W890i GSM四頻WCDMA 手機」之拍賣訊息，致於99
    年3 月14日下午7 時許，在位於臺南市○區○○路560 號3
    樓之3 居處上網瀏覽之李志忠不疑有他而陷於錯誤，隨即以
    3,200 元下標，並於同日時10分許成功標得，旋即於同日時
    17分許，用居處之中華電信MOD 家庭櫃員機，以匯款轉帳之
    方式，將前開款項匯入系爭帳戶內。嗣因李志忠始終未收到
    上開訂購之手機，查覺有異報警處理，始知上情。
  (八)雅虎奇摩拍賣網站上，以「md00000000、郭魔弟」名義刊登
    「～～八大通訊～～Apple iPhone 3GS中華電信公司32G （
    白色）」之拍賣訊息，致於99年3 月14日下午8 時許，在位
    於臺北縣中和市○○路217 巷26弄5 之4 號住處上網瀏覽之
    謝開元不疑有他而陷於錯誤，隨即下標訂購，並於翌（15）
    日下午1 時20分許，至臺北市士林區○○○道上某便利商店
    內之自動櫃員機前，以匯款轉帳之方式，將15,000元匯入系
    爭帳戶內。嗣因謝開元始終未收到上開訂購之手機，查覺有
    異報警處理，始知上情。
  (九)露天拍賣網站上，以「lov0609 」名義刊登「大同B 式除濕
    機、廠牌型號：THD-112CB 」之拍賣訊息，致於99年3 月14
    日下午8 時42分許，在位於高雄市三民區○○○路93號4 樓
    居處上網瀏覽之邱文瑩不疑有他而陷於錯誤，隨即下標訂購
    ，並於當日下午10時許，接獲該詐騙集團以傳送簡訊方式告
    知匯款帳號及金額，旋即以網路匯款轉帳之方式，將2,713
    元匯入系爭帳戶內。嗣因邱文瑩始終未收到上開訂購之除濕
    機，查覺有異報警處理，始知上情。
  (十)露天拍賣網站上，以「kuoyang0227 」名義刊登販售「全新
    未拆封Nokia 5800 XpressMusic公司貨送原廠8G+ 全配聯強
    2 年保固(00000000000000)」之拍賣手機訊息，致於99年3
    月14日下午9 時許，在臺北縣永和市○○街38號6 樓居處上
    網瀏覽之張勝德不疑有他而陷於錯誤，隨即下標訂購，並以
    網路匯款轉帳之方式，將5,000 元匯入系爭帳戶內。嗣因張
    勝德始終未收到上開訂購之手機，查覺有異報警處理，始知
    上情。
  (十一)雅虎奇摩拍賣網站上，以「oceanwind_chang 、張哲航」名
    義刊登販售電腦主機板及處理器等物之拍賣訊息，致於99年
    3 月15日上午9 時許，在桃園縣龜山鄉○○○路○ 段50號居
    處上網瀏覽之林俊宏不疑有他而陷於錯誤，隨即下標訂購，
    並於當日下午2 時46分許，至郵局自動櫃員機前，以匯款轉
    帳之方式，將7,000 元匯入系爭帳戶內。嗣因林俊宏始終未
    收到上開訂購之電腦主機板及處理器等物，查覺有異報警處
    理，始知上情。
  (十二)雅虎奇摩拍賣網站上，以「chang2381 、張嘉彰」名義刊登
    販售「Neighborhood ANCHOR Deep MID深中版船錨刀割破壞
    M 號」之拍賣訊息，致於99年3 月15日上午9 時許，上網瀏
    覽之游孟諺不疑有他而陷於錯誤，隨即與該詐騙集團之網路
    即時通（MSN 帳號：lovehe@hotmail.com .tw）進行聯繫，
    於確認尺寸、售價後，隨即下標訂購，並於當日中午12時許
    ，至其位於臺北縣板橋市○○街305 之1 號5 樓居處附近「
    全家便利商店」內之自動櫃員機前，以匯款轉帳之方式，將
    15,000元匯入系爭帳戶內。嗣因游孟諺始終未收到上開訂購
    之牛仔褲，查覺有異報警處理，始知上情。
二、證據：
    上開犯罪事實，有下列證據可資證明：
  (一)證人即告訴人林建廷於警詢時之證述；證人林建廷之雅虎奇
    摩拍賣網站結帳明細等影本、臺北縣政府警察局新店分局碧
    潭派出所受理各類案件紀錄表及受理刑事案件報案三聯單等
    各1 紙。
  (二)證人即告訴人張美香於警詢時之證述；證人張美香之中華郵
    政99年3 月14日自動櫃員機交易明細表影本、臺北縣政府警
    察局龜山分局坪頂派出所受理刑事案件報案三聯單、受理詐
    騙帳戶通報警示簡便格式表、陳報單、金融機構協助受詐騙
    民眾通知疑似警示帳戶通報單及內政部警政署反詐騙案件紀
    錄表等各1 紙。
  (三)證人即告訴人謝采穎於警詢時之證述；證人謝采穎之帳戶存
    摺內頁及拍賣網頁交易資料等、嘉義縣警察局水上分局中莊
    派出所受理刑事案件報案三聯單、受理詐騙帳戶通報警示簡
    便格式及內政部警政署反詐騙案件紀錄表等各1 份。
  (四)證人即告訴人徐英萍於警詢時之證述；證人徐英萍之郵局存
    摺內頁及雅虎奇摩拍賣網站交易資料等、臺中市警察局第二
    分局永興派出所受理各類案件紀錄表、受理刑事案件報案三
    聯單、陳報單、受理詐騙帳戶通報警示簡便格式表、金融機
    構協助受詐騙民眾通知疑似警示帳戶通報單及內政部警政署
    反詐騙紀錄表等各1 紙。
  (五)證人即告訴人潘世嫻於警詢時之證述；證人潘世嫻之中國信
    託99年3 月14日自動櫃員機交易明細表及拍賣網頁交易資訊
    單等影本、臺北縣政府警察局海山分局海山派出所受理刑事
    案件報案三聯單、受理各類案件紀錄表、受理詐騙帳戶通報
    警示簡便格式表、陳報單及金融機構協助受詐騙民眾通知疑
    似警示帳戶通報單等各1 紙。
  (六)證人即告訴人陳楷旻於警詢時之證述；證人陳楷旻之中華郵
    政99年3 月14日自動櫃員機交易明細表影本、臺南市警察局
    第一分局東門派出所受理刑事案件報案三聯單、受理詐騙帳
    戶通報警示簡便格式表、陳報單、金融機構協助受詐騙民眾
    通知疑似警示帳戶通報單及內政部警政署反詐騙案件紀錄表
    等各1 紙。
  (七)證人即告訴人李志忠於警詢時之證述；證人李志忠之MOD家
    庭金融交易紀錄單、NP00 07 存摺存款往來明細查詢一覽表
    及存摺內頁等影本、臺南市警察局第一分局東寧派出所受理
    各類案件紀錄表、受理刑事案件報案三聯單、陳報單、內政
    部警政署反詐騙案件紀錄表及金融機構協助受詐騙民眾通知
    疑似警示帳戶通報單等各1 紙。
  (八)證人即告訴人謝開元於警詢時之證述；證人謝開元之中國信
    託99年3 月15日自動櫃員機交易明細表影本、臺北縣政府警
    察局永和分局永和派出所受理各類案件紀錄表及受理刑事案
    件報案三聯單等各1 紙。
  (九)證人即告訴人邱文瑩於警詢時之證述；證人邱文瑩所有中壢
    內壢郵局帳戶存摺內頁影本、高雄市政府警察局三民第一分
    局十全路派出所受理刑事案件報案三聯單、受理刑事案件報
    案三聯單、受理詐騙帳戶通報警示簡便格式表及金融機構協
    助受詐騙民眾通知疑似警示帳戶通報單等各1 紙。
  (十)證人即告訴人張勝德於警詢時之證述；證人張勝德之露天拍
    賣網站交易資料、臺北縣政府警察局永和分局永和派出所受
    理各類案件紀錄表、受理刑事案件報案三聯單、受理詐騙帳
    戶通報警示簡便格式表、金融機構協助受詐騙民眾通知疑似
    警示帳戶通報單及內政部警政署反詐騙紀錄表等各1 紙。
  (十一)證人即告訴人林俊宏於警詢時之證述；證人林俊宏之中華郵
    政99 年3月15日自動櫃員機交易明細表影本、桃園縣政府警
    察局蘆竹分竹南崁派出所受理各類案件紀錄表、受理刑事案
    件報案三聯單、陳報單、受理詐騙帳戶通報警示簡便格式表
    、金融機構協助受詐騙民眾通知疑似警示帳戶通報單及內政
    部警政署反詐騙紀錄表等各1 紙。
  (十二)證人即告訴人游孟諺於警詢時之證述；證人游孟諺之陽信銀
    行帳戶存摺內頁；臺北縣政府警察局板橋分局沙崙派出所受
    理刑事案件報案三聯單、受理詐騙帳戶通報警示格式表及金
    融機構協助受詐騙民眾通知疑似警示帳戶通報單等各1 紙。
  (十三)被告黃炳騰之前揭華銀新市分行帳戶個人申請資料及帳戶歷
    史交易查詢資料等各1 份。
  (十四)被告2 人於警詢、偵查中之供述及於本院審理中之自白。
三、論罪：
    本件被告李薇經被告黃炳騰同意，將被告黃炳騰所申請之銀
    行帳戶，提供予不詳真實姓名、年籍之成年詐欺集團成員使
    用，係對他人遂行詐欺取財之犯行資以助力，是核其等所為
    ，均係犯刑法第30條第1 項前段、第339 條第1 項之幫助詐
    欺取財罪。又被告2 人以1 個交付帳戶之行為，幫助詐欺集
    團所屬成員對被害人謝開元等共12人遂行詐欺取財犯行，為
    想像競合犯，應從一情節較重之詐欺取財罪處斷。再被告2
    人並未實際參與詐欺犯行，所犯情節較正犯輕微，俱應依刑
    法第30條第2 項規定，減輕其刑。又刑法28條之規定，僅適
    用於共同實施犯罪行為之正犯，而排除預備、陰謀、幫助、
    教唆等情形；本件被告2 人所為上開犯行係屬幫助行為，自
    無適用該條規定之餘地，公訴意旨認被告2 人彼此間有犯意
    聯絡及行為分擔，請求依共同正犯論處等語，容有誤會，併
    此敘明。
四、科刑：
    爰審酌被告2 人明知詐騙行為猖獗，仍基於不確定之故意，
    由被告李薇交付被告黃炳騰所申請之銀行帳戶予詐騙成員使
    用，除使被害人等受有損害，並造成國家查緝犯罪之困難，
    嚴重破壞社會治安及金融秩序，助長社會犯罪風氣，更造成
    被害人求償上之困難，所為實不足取，惟念及被告黃炳騰因
    被告李薇急於找工作而犯下本案，且被告2 人並未實際參與
    詐欺取財犯行，並參酌被告黃炳騰前未曾受有期徒刑以上刑
    之宣告，有本院之被告院內裁判案件紀錄表、臺灣高等法院
    被告前案紀錄表各1 份在卷可按，足認其平日素行尚可，復
    2 人於本院審理期間已坦承犯行，堪認具有悔意，及本件被
    害人雖達12人，惟遭詐騙之金額分別為2000元至1 萬5 千餘
    元不等，數額非鉅，而被告2 人至今尚未與被害人達成和解
    ，並分別考量系爭帳戶係被告黃炳騰所有，由被告李薇交付
    與詐欺集團所屬成員等一切情狀，分別量處如主文所示之刑
    ，並均諭知易科罰金之折算標準，以資懲儆。至被告2 人將
    上開金融機構之存摺、提款卡交由詐騙集團使用，至今均未
    取回，亦未經扣案，為免日後執行困難，爰不為沒收之諭知
    ，附此敘明。
五、依刑事訴訟法第449 條第2 項、第3 項、第454 條第1 項，
    刑法第30條第1 項前段、第2 項、第339 條第1 項、第55條
    、第41條第1 項前段，刑法施行法第1 條之1 ，逕以簡易判
    決處刑如主文。
六、如不服本判決，得自收受送達之日起10日內，向本院提起上
    訴。
中    華    民    國    99    年    12    月    30    日
                  高雄簡易庭   法  官   呂明燕
以上正本證明與原本無異。
如不服本判決，應於判決送達之日起10日內向本院提出上訴書狀
中    華    民    國    99    年    12    月    30    日
                               書記官   張琇晴
附錄本案論罪法條：
刑法第339條第1項
意圖為自己或第三人不法之所有，以詐術使人將本人或第三人之
物交付者，處5 年以下有期徒刑、拘役或科或併科1 千元以下罰
金。

司法院資訊處製作；財團法人民間司法改革基金會備份。
